臺灣士林地方法院民事簡易判決
                                 111年度士簡字第1147號
原      告  新北投四季溫泉廣場大廈管理委員會

法定代理人  張陳桂梅
訴訟代理人  曾宿明律師
            黃俐律師
被      告  李正豐  



上列當事人間請求給付管理費事件，於中華民國111年11月23日
言詞辯論終結，本院判決如下︰
    主  文
被告應給付原告新臺幣玖萬玖仟伍佰貳拾元。
原告其餘之訴駁回。
訴訟費用新臺幣壹仟貳佰貳拾元，由被告負擔新臺幣壹仟零陸拾
元，其餘新臺幣壹佰陸拾元由原告負擔。
本判決原告勝訴部分得假執行，但被告如以新臺幣玖萬玖仟伍佰
貳拾元為原告預供擔保後，得免為假執行。
    事實及理由
一、按訴狀送達後，原告不得將原訴變更或追加他訴。但擴張或
    減縮應受判決事項之聲明者，不在此限，民事訴訟法第255
    條第1項第3款定有明文。本件原告起訴時訴之聲明為：「被
    告應給付原告新臺幣（下同）191,313元」，嗣於本院審理
    中，原告減縮聲明為：「被告應給付原告114,190元」，經
    查，原告前開聲明之變更核屬減縮訴之聲明，與首揭規定相
    符，應予准許。
二、原告主張：被告原為原告所管理之新北投四季溫泉廣場大廈
    （下稱系爭大廈）住戶，被告原所有之建物為門牌號碼為臺
    北市○○區○○路00○0號1樓（下稱28之8號1樓建物）、同路28
    之6號5樓（下稱28之6號5樓建物）、同路28之8號5樓建物（
    下稱28之8號5樓建物，以上3建物合稱系爭3戶建物）。被告
    自民國107年5月起至系爭3戶建物因買賣或遭拍賣過戶日（2
    8之8號1樓建物買賣過戶日為110年4月12日、28之6號5樓及2
    8之8號5樓建物拍賣過戶日均為109年8月21日）止，均未繳
    納管理費，尚積欠管理費共99,920元，及至本件起訴前即11
    1年6月前之遲延利息14,270元，合計114,190元未繳納。為
    此，爰依公寓大廈管理條例第21條及系爭大廈社區規約之規
    定提起本件訴訟，並聲明：被告應給付原告114,190元。
三、被告則以：
　㈠原告以鈞院107年度士簡字第262號判決（下稱前案訴訟）被
    告敗訴且未上訴而確定為由而提起本案訴訟。然被告已就前
    案訴訟判決被告敗訴部分依法提起附帶上訴，原告提起本案
    訴訟，且訴訟事由相同，恐有重複訴訟之疑慮，應予駁回。
　㈡被告購置系爭3戶建物後，即發現系爭大廈公共管道滲漏嚴重
    並未妥善修復，其間也多次通報原告，詎料原告卻怠於職務
    責任拖延敷衍，以致滲漏與損害範圍日益擴大，造成被告原
    所有之系爭3戶建物因公共管道滲漏影響，致無法正常使用
    ，對被告產生嚴重財務與營運週轉。原告怠忽職守至今依舊
    未修復滲漏之公共管道間與公共管路，原告應負起修繕回復
    之責任。
　㈢被告於前案訴訟審理期間，迫於債務低價出售部分房屋，並
    已繳清部分管理費，前案訴訟一審判決未查，致前案訴訟一
    審判決金額有誤，原告未待前案訴訟判決確定，明知被告應
    已無差額費用，卻仍惡意以不實理由聲請假扣押，並為超額
    執行，造成被告迫於債務壓力，低價房屋，被告其他未於本
    案社區之房屋，也悉於前案判決前後，遭賤價拍賣，被告數
    十年努力，幾乎全數化為烏有，被告所遭受損害，原告應負
    大部分責任，原告竟故意就被告已於前案訴訟提起附帶上訴
    後，復以相同事由且以不實訴訟聲明提起本案訴訟，顯然不
    當，於法不宜。
　㈣本案自原告提告以來，請求金額及計算方式一變再變，令被
    告質疑原告作為管委會，為何應為固定之每月或每期之收費
    金額與收費方式，卻是一變再變，實令人質疑原告所提證據
    資料之真實性與正確性等語，資為抗辯。並聲明：原告之訴
    駁回，如受不利判決，願供擔保免予假執行。
四、得心證之理由：
　㈠本件原告所主張之系爭3戶建物為原告所管理系爭大廈內，被
    告原為系爭3戶建物之所有權人，而28之8號1樓建物已於110
    年4月12日拍賣（原告誤載為出售）、28之6號5樓建物及28
    之8號5樓建物則於109年8月21日拍賣。另被告自107年5月起
    至系爭3戶建物拍賣止（下稱系爭請求期間），並未繳納系
    爭請求期間管理費及遲延利息等節，為被告所不爭執，並有
    本院依職權調閱系爭3戶建物之異動索引查詢資料等在卷可
    查。另被告對於原告所主張之28之8號1樓建物於系爭請求期
    間每月管理費為1,030元、28之6號5樓建物及28之8號5樓建
    物於系爭請求期間每月管理費合計2,230元等節，亦不爭執
    ，前述事實，堪認為真正。原告固主張被告並未繳納系爭3
    戶建物於系爭請求期間之管理費，原告自得公寓大廈管理條
    例第21條之規定請求被告給付所積欠管理費，及依系爭大廈
    社區規約之約定，請求被告給付因積欠管理費之遲延利息等
    情，然此為被告所否認，並以前詞抗辯。故本件所應審究者
    為：⑴原告提起本件訴訟有無違反重複起訴禁止之規定？⑵被
    告得否以原告就系爭大廈怠於管理、維護為由，拒絕原告前
    述請求？⑶原告請求被告給付系爭3戶建物於系爭請求期間之
    管理費，及因若積欠前述管理費而計算至本件起訴前即111
    年6月之遲延利息等，有無理由？茲分別論述如下：
　㈡原告提起本件訴訟並無違反重複起訴禁止之規定：
　⑴按當事人不得就已起訴之事件，於訴訟繫屬中，更行起訴；
    原告起訴違背第253條規定，法院應以裁定駁回之，民事訴
    訟法第253條、第249條第1項7款分別定有明文。而所謂就同
    一訴訟標的提起新訴或反訴，不僅指後訴係就同一訴訟標的
    求為與前訴內容相同之判決而言，即後訴係就同一訴訟標的
    ，求為與前訴內容可以代用之判決，亦屬包含在內。準此，
    已起訴之事件，在訴訟繫屬中，該訴訟之原告或被告不得更
    以他造為被告，就同一訴訟標的或得以代用之內容提起新訴
    或反訴，如有違反，法院應予裁定駁回，反之，即不得謂違
    反重覆起訴禁止規定而應實質審理。
　⑵經查，本件原告於前案訴訟（即本院107年度士簡字第262號
    給付管理費事件，現由本院以110年度簡上字第40號審理中
    訴訟)，係於106年10月17日以本件被告未繳納包括系爭3戶
    建物在內之其所有9戶管理費為由，向本院聲請核發支付命
    令，經本院核發被告應給付原告284,316元之支付命令後，
    被告於法定期間提出異議，而以原告前述支付命令之聲請視
    為起訴。嗣於前案訴訟一審審理期間，原告復於107年5月17
    日提出被告積欠323,427元管理費明細之書狀，並於109年11
    月25日前案訴訟言詞辯論期日，引用前述積欠管理費明細書
    狀為其訴之聲明及事實理由，並陳明請求管理費期間係至10
    7年4月間。前案訴訟於109年12月16日一審宣判，命被告應
    給付原告323,427元，嗣原告於法定上訴期間就前案訴訟一
    審判決中駁回其起訴之部分（即駁回其對訴外人嘉烽實業公
    司之部分）提起上訴，被告則於110年4月13日以其及其兼嘉
    烽實業有限公司法定代理人名義提起附帶上訴等情，有原告
    所提出之前案訴訟一審民事簡易判決書影本在卷可查，並經
    本院調閱前案訴訟全案卷宗核閱無訛。
  ⑶依前案訴訟卷宗資料，可知原告於前案訴訟係請求被告給付
    包括系爭3戶建物在內之被告所有之9戶建物從104年至107年
    4月間之管理費，此與本件原告起訴請求被告給付積欠管理
    費期間（即系爭請求期間），並非相同，尚不生重覆起訴之
    問題。且本件原告於前案訴訟就其請求被告給付管理費部分
    因係獲全部勝訴判決，並無上訴利益，而本件被告於前案訴
    訟一審判決後之法定上訴期間並未就前案訴訟一審判決提起
    上訴，而係於111年4月16日提起附帶上訴，則其以自身名義
    所提起附帶上訴，是否合法，恐有疑義。是被告抗辯原告就
    同一事由已對其提起前案訴訟，再提起本件訴訟已屬重複起
    訴應予駁回云云，容有誤會，並非可採，本院自仍應就本件
    原告起訴請求審酌有無理由而予裁判。　　
  ㈢被告不得以原告就系爭大廈怠於管理、維護為由，拒絕原告
    前述請求：
　⑴被告雖抗辯其被告購置系爭3戶建物後發現系爭大廈公共管道
    滲漏嚴重，原告卻怠於職務，並未妥善修復，造成被告原所
    有之系爭3戶建物因公共管道滲漏影響致無法正常使用等情
    ，然被告就此於本案並未舉證其實其說，難認屬實。
　⑵且公寓大廈管理委員會與區分所有權人全體間，就公寓大廈
    事務之管理成立委任之法律關係，受任人應依委任人之指示
    管理事務，並應依委任事務進行之狀況報告委任人。至區分
    所有權人依公寓大廈管理條例第10條規定繳納公共基金或分
    擔費用之義務，係基於區分所有權人共有之法律關係而發生
    ，並非上開委任事務之對價，是被告所負給付管理費之義務
    ，與原告就系爭大廈所負之管理維護義務，並非基於同一雙
    務契約而生，且兩者之給付亦非互為對價關係。被告前開所
    述縱認屬實，被告亦不得以原告就系爭大廈管理、維護不當
    為由，拒絕負擔系爭大廈之管理、維護費用。故被告此部分
    之抗辯，要屬無據。　
  ㈣原告請求被告給付系爭3戶建物於系爭請求期間所積欠之管理
    費99,520元為有理由，但請求被告給付遲延利息14,270元，
    為無理由：
　⑴按區分所有權人或住戶積欠應繳納之公共基金或應分擔或其
    他應負擔之費用已逾2期或達相當金額，經定相當期間催告
    仍不給付者，管理負責人或管理委員會得訴請法院命其給付
    應繳之金額及遲延利息，公寓大廈管理條例第21條定有明文
    。經查，被告就系爭3戶建物原為系爭大廈之區分所有權人
    ，且被告對於原告所主張之其未繳納系爭3戶建物於系爭請
    求期間管理費及28之8號1樓建物於系爭請求期間每月管理費
    為1,030元、28之6號5樓建物及28之8號5樓建物於系爭請求
    期間每月管理費合計2,230元等事實，並不爭執，可見被告
    所積欠系爭3戶建物之管理費，已逾2期且達相當金額，且經
    原告提起本件訴訟後迄今仍未給付，是原告請求被告給付系
    爭3戶建物所積欠系爭請求期間管理費99,520元（計算式為
    ：28之8號1樓建物每月應繳管理費1,030元，自107年5月至1
    10年4月，共36個月，合計37,080元；28之6號5樓建物及28
    之8號5樓建物於系爭請求期間每月管理費合計2,230元，自1
    07年5月至109年8月，共28個月，合計62,440元。37,080+62
    ,440＝99,520），為有理由，即屬有據。
　⑵另系爭大廈社區規約第17條第4項後段雖約定「...，遲延利
    息以未繳納金額之年息六％計算」，原告遂以被告未給付系
    爭3戶建物於系爭請求期間管理費為由，而依前述約定，請
    求被告應給付因積欠前述管理費所另計算至本件起訴前即11
    1年6月前之遲延利息14,270元云云（見原告所提出之民事準
    備三狀，及本院卷第254至259頁）。
　⑶然按給付有確定期限者，債務人自期限屆滿時起，負遲延責
    任。給付無確定期限者，債務人於債權人得請求給付時，經
    其催告而未為給付，自受催告時起，負遲延責任。其經債權
    人起訴而送達訴狀，或依督促程序送達支付命令，或為其他
    相類之行為者，與催告有同一之效力；又按遲延之債務，以
    支付金錢為標的者，債權人得請求依法定利率計算之遲延利
    息。但約定利率較高者，仍從其約定利率。應付利息之債務
    ，其利率未經約定，亦無法律可據者，週年利率為百分之5
    ，民法第229條第1項、第2項、第233條第1項、第203條分別
    定有明文。依系爭大廈社區規約，雖約定原告對未繳納管理
    費之區分所有權人或住戶，得另行請求以未繳納金額之年息
    六％計算之遲延利息。然參諸系爭大廈社區規約，並未明確
    記載區分所有權人或住戶每月應繳納管理費之期限為何，故
    原告對被告之管理費債權，核屬無確定期限之給付，自應經
    原告之催告而被告未為給付，被告始負遲延責任。而綜觀全
    卷資料，未見原告有何催告被告之證據資料，故原告請求被
    告應另給付因積欠前述管理費，所計算至本件起訴前即111
    年6月前之遲延利息14,270元，即屬無據，應予駁回。
五、從而，原告依公寓大廈管理條例第21條之規定，請求被告應
    給付原告99,520元，為有理由，應予准許，原告逾此部分之
    請求，為無理由，應予駁回。
六、本件事證已臻明確，兩造其餘攻擊防禦方法及所提證據資料
    ，核與本件判決所得心證及結果均不生影響，毋庸逐一論述
    ，附此敘明。　　　
七、本件係就民事訴訟法第427條第1項適用簡易程序所為被告部
    分敗訴之判決，依同法第389條第1項第3款規定，應依職權
    就原告勝訴部分宣告假執行，並依被告聲請併予諭知如被告
    以主文第4項後段所示之金額為原告預供擔保，得免為假執
    行。另依職權確定訴訟費用額為1,220元（第一審裁判費）
    ，其中1,060元應由被告負擔，其餘160元由原告負擔。
中　　華　　民　　國　　111 　年　　12　　月　  14  　日
                  士林簡易庭法  官  莊明達
上列正本係照原本作成。
如不服本判決，應於判決送達後20日內，向本院提出上訴狀並應
記載上訴理由，如於本判決宣示後送達前提起上訴者，應於判決
送達後20日內補提上訴理由書（須附繕本）。
中　　華　　民　　國　　111 　年　　12　　月　　14　　日
                            書記官  王淳平